【裁判字號】    98,交聲,1005
【裁判日期】    980527
【裁判案由】    聲明異議
【裁判全文】
臺灣高雄地方法院刑事裁定            98年度交聲字第1005號
原處分機關  交通部公路總局高雄區監理所
法定代理人  劉育麟
異  議  人  甲○○
即受處分人
上列異議人因違反道路交通管理處罰條例案件，對於交通部公路
總局高雄區監理所民國98年4 月7 日所為之處分（處分案號：高
監營裁字第裁80-BO0000000號），聲明異議，本院裁定如下：
    主  文
異議駁回。
    理  由
一、原處分意旨略以：異議人即受處分人甲○○騎乘車牌號碼YA
    T-632 號重型機車於民國98年2 月7 日16時08分許，行經高
    雄市○○○路、凱旋路口時，有行經有燈光號誌管制之交叉
    路口闖紅燈，及有違反道路交通管理處罰條例之行為，拒絕
    停車接受稽查而逃逸等違規，依道路交通管理處罰條例第53
    條第1 項及第60條第1 項之規定，分別處罰鍰新台幣（下同
    ）1800元、3000元，並依同條例第63條第1 項第1 款、第3
    款共記違規點數4 點等節。
二、聲明異議意旨略以：異議人於上揭時間騎乘上開機車行經該
    路口時，並無闖紅燈，也沒有拒絕停車接受警方稽查而逃逸
    之情，故警方本件逕行舉發，顯有違誤，為此依法聲明異議
    ，請撤銷原處分云云。
三、按汽車駕駛人，行經有燈光號誌管制之交岔路口闖紅燈者，
    處1800元以上5400元以下罰鍰；汽車駕駛人，駕駛汽車有違
    反本條例之行為，經交通勤務警察或依法令執行交通稽查任
    務人員制止時，不聽制止或拒絕停車接受稽查而逃逸者，除
    按各該條規定處罰外，處3000元以上6000元以下罰鍰，道路
    交通管理處罰條例第53條第1 項、第60條第1 項分別定有明
    文。又汽車駕駛人有下列各款所列條款之一者，除依原條款
    處罰鍰外，並予記點：(一)有…第60條第1 項情形之一者，各
    記違規點數一點；(三)有…第53條情形之一者，各記違規點數
    三點，亦為道路交通管理處罰條例第63條第1 項第1 款、第
    3 款所明定。
四、經查：
  (一)本件異議人騎乘上開重型機車於上開時、地有行經有燈光號
    誌管制之交叉路口闖紅燈、及違反前揭規定後拒絕停車接受
    稽查而逃逸等違規，業經證人即舉發本件違規之取締警員乙
    ○○到庭具結證稱：當時與同事正在執行巡邏勤務，發現1
    名男子騎乘車牌號碼YAT-632 號之重型機車，由成功路由南
    向北闖紅燈，我當時在副駕駛座就鳴警笛，並搖下車窗大喊
    2 聲請他停車，當時距離約3 公尺左右，且該名駕駛當時有
    回頭看可以確定該名駕駛有聽到，結果該名駕駛還是不理會
    拒絕停車受檢，就將機車騎進夢時代百貨公司的機車停車場
    等語（本院卷第20至21頁）。按證人乙○○係就案發當日親
    身經歷之取締經過作證，所證內容，就其目擊本件機車駕駛
    人違規情節及舉發經過敘述詳實明確，並無瑕疵，顯非一般
    憑空捏造證詞可擬，且證人乙○○為高雄市政府警察局交通
    警察大隊前鎮分隊之警員，僅係於依法執行勤務時，適時發
    現本件機車駕駛人騎乘上開機車行經有燈光號誌管制之交叉
    路口闖紅燈、及拒絕停車接受稽查而逃逸等違規而逕行舉發
    ，其與異議人素不相識，復無怨隙，應無甘冒觸犯偽證之罪
    責，故意設詞誣陷異議人之必要，茍無其他積極證據可佐，
    已難認其有何濫行舉發違規之情形，故證人乙○○上開證述
    應可採信。
  (二)又本件異議人對於在上揭時、地，騎乘上揭重型機車行經該
    路口時，從其後方開來的警車上之員警曾向其打招呼乙節亦
    未爭執（本院卷第19頁），顯見當時警方確有示意要其停車
    接受稽查，否則在一般情況下，警方人員既與異議人並不相
    識，衡情自無向其打招呼之理，故異議人辯稱當時警察僅向
    其「喂」一聲，而無要求其停車受檢云云，顯非值採。
  (三)另依道路交通管理處罰條例科處行政罰事件，依據公法爭議
    之舉證責任分配法則，固應先由行政機關就其業已履踐相關
    正當法律程式，以及人民應受處罰之客觀違反法令行為，負
    證明之責，受處罰人就行政機關已為相當證明之前開事項，
    若主張欠缺主觀歸責條件或為其他抗辯，亦須就其所辯提出
    反證。惟行政機關對於前開應為舉證事項，並非不得以執行
    查察取締勤務人員，依據調查人證之程式，使就親歷事實提
    供不可替代之證明方法。受處罰人就該證人所述見聞經過之
    真實性倘有質疑，除依法定程序加以檢驗外，亦不得僅因證
    人之個人身份、地位或與當事人之關係而謂其不得作證，或
    憑己意指為必須代以其他特定之證據方法，此在證人業已具
    結願依偽證罰則擔保證言可信之場合，尤屬當然。且本院復
    查無何證據足資證明證人乙○○有捏造事實違法取締之情事
    ，自難僅憑異議人片面之詞，遽認本件有何錯誤取締之情形
    。況執勤警員本其維護交通秩序、公眾安全職責所為之舉發
    ，自應受到合法、正確之推定。
  (四)綜上所述，本案違規事實既經舉發警員到庭為證，輔以異議
    人所陳意見綜合審酌，本件機車於上開時、地確有行經有燈
    光號誌管制之交叉路口闖紅燈、及違反前揭規定後拒絕停車
    接受稽查而逃逸等違規事實，堪以認定。
五、綜上所述，本件異議人確有騎乘前揭機車行經有燈光號誌管
    制之交叉路口闖紅燈、及違反前揭規定後拒絕停車接受稽查
    而逃逸等違規，事證明確，洵堪認定。是原處分機關依道路
    交通管理處罰條例第53條第1 項、第60條第1 項之規定分別
    裁處上開金額罰鍰，並依同條例第63條第1 款、第3 款之規
    定，分別記違規點數3 點（闖紅燈之違規部分）、1 點（有
    違反道路交通管理處罰條例之行為，拒絕停車接受稽查而逃
    逸之違規部分），並無違誤。是本件異議人之異議無理由，
    應予駁回。
據上論斷，應依道路交通案件處理辦法第19條，裁定如主文。
中    華    民    國    98    年     5    月    27    日
                  交通法庭  法  官  曾仁勇
以上正本證明與原本無異。
如不服本裁定應於送達後5日內向本院提出抗告狀。
中    華    民    國    98    年     5    月    27    日
                            書記官  王紀芸


司法院資訊處製作；財團法人民間司法改革基金會備份。
